臺灣板橋地方法院刑事裁定　　　　　　　96年度聲判字第32號
聲　請　人　永塑企業股份有限公司
代　表　人　甲○○
代?理?人　龔君彥　律師
被　　　告　乙○○
被　　　告　丙○○
　　　　　　　　　　美國籍、.
上列聲請人因告訴被告公共危險案件，不服台灣高等法院檢察署
檢察長駁回再議之處分（96年度上聲議字第1754號），聲請交付
審判，本院裁定如下：
    主  文
聲請駁回。
    理  由
一、聲請意旨略以：另案被告呂韋進係臺聯塑膠股份有限公司（
    以下稱「臺聯公司」）員工，被告乙○○身為臺聯公司負責
    人，亦負有指揮監督責任，此與其是否為上開場所之管理人
    無涉。縱被告乙○○難就每一具體作業程序為監督及防範，
    但就整體作業流程及火災防救，仍無從免其指揮監督之義務
    。呂韋進證稱，其將電源延長線擺放在去漬油附近，此種行
    為顯然極易引起火災，而該等場所係臺聯公司之作業處所，
    呂韋進此種行為應非偶發，而係長久以來為了吹電風扇貪圖
    方便，而將電源延長線拉至工作地點附近，被告乙○○身為
    臺聯公司負責人，亦難卸免其監督過失，亦可見員工消防教
    育訓練乃虛應故事，始無法防範此種嚴重疏失。被告丙○○
    既係怡凡得公司負責人；呂韋進又係臺聯公司員工，則被告
    乙○○、丙○○就消防教育訓練草率以致本件火災之發生，
    自亦難辭其咎。且被告丙○○縱已選任防火管理人，然其就
    防火管理人是否適任或是否忠誠盡職，仍應盡監督之責，否
    則不啻令公司負責人一旦形式上選任防火管理人，即可脫免
    續行監督之責任，如此即失法理之平。爰聲請交付審判云云
    。
二、按告訴人不服上級法院檢察署檢察長或檢察總長認再議為無
    理由而駁回之處分者，得於接受處分書後十日內委任律師提
    出理由狀，向該管第一審法院聲請交付審判；法院認為交付
    審判之聲請不合法或無理由者，應駁回之，刑事訴訟法第25
    8 條之1 及第258 條之3 第2 項前段分別定有明文。
三、本件聲請人即告訴人於民國94年7 月21日以被告涉有公共危
    險罪嫌，向台灣板橋地方法院檢察署檢察官提出告訴，經台
    灣板橋地方法院檢察署檢察官於95年4 月25日以95年度偵字
    第5488號為不起訴處分，嗣聲請人對前開不起訴處分不服，
    乃聲請再議，經台灣高等法院檢察署檢察長於95年6 月6 日
    以95年度上聲議字第2347號處分書認再議為有理由而發回台
    灣板橋地方法院檢察署續行偵查。經同署檢察官再於95年12
    月15日以95年度偵續字第297 號為不起訴處分。聲請人對前
    開不起訴處分不服，乃聲請再議，經台灣高等法院檢察署檢
    察長於96年4 月3 日以96年度上聲議字第1754號處分書駁回
    再議確定，聲請人於96年4 月14日收受上開處分書，旋於96
    年4 月25日委任律師提出理由狀向本院聲請交付審判等情，
    業經本院依職權調取上開偵查卷宗核閱無訛，加計在途期間
    二日後亦未逾法定期間，是本件聲請程序符合前揭規定，合
    先敘明。
四、按犯罪事實應依證據認定，無證據不得認定其犯罪事實，刑
    事訴訟法第154 條定有明文。次按認定犯罪事實之證據，係
    指足以認定被告確有犯罪行為之積極證據而言，亦即認定不
    利於被告之事實，須依積極證據，苟積極證據不足為不利於
    被告事實之認定時，即應為有利於被告之認定，更不必有何
    有利之證據，此有最高法院29年度台上字第3105號、30年台
    上字第816 號刑事判例可資參照。經查：
  (一)本件火災起火處廠房位在台北縣五股鄉○○○路119 號，係
    由怡凡得公司向天昱公司承租，再提供部分廠房空間，由台
    聯公司與怡凡得公司合作，台聯公司派遣員工前往該廠區工
    作，負責製造與包裝，怡凡得公司則在該廠區出貨等情，有
    租約影本、怡凡得公司品質規劃跨功能小組、2004年第1 次
    內部稽核時程一覽表等在卷足參。而就上開廠區之消防設備
    檢測、維護及台聯公司員工於該廠區之消防訓練事宜，係由
    怡凡得公司負責乙節，業據證人即怡凡得公司經理吳偉哲於
    偵查中已具結證稱：「台聯公司所派人員係由他們公司自己
    管理，但因該址是怡凡得公司承租，所以消防訓練及檢修係
    由怡凡得公司統一管理，委由廖福興負責廠區消防安全事宜
    」等語（見95年偵續字第297 號卷第23頁）。而依台北縣政
    府消防局北消預字第0940035032號函暨消防安全設備檢修申
    報書及檢查紀錄表，亦明確載明台北縣五股鄉○○○路119
    號之消防安全設備係由怡凡得公司委請新萬益消防器材有限
    公司蕭美娟消防設備士檢修申報。證人蕭美娟於偵查中復具
    結證稱：「我是本件火災發生處所的消防設備檢修員，受僱
    於新萬益公司，負責怡凡得公司的消防設備檢修申報，…檢
    修事宜都是與怡凡得公司的廖福興聯絡，沒有與台聯公司接
    洽過」等語（見上開偵查卷第24頁）。且證人即怡凡得公司
    倉管林正誠於偵查中亦具結證稱：「我擔任倉管一職，負責
    台聯公司五工三路廠區，台聯公司是我們的製造部，…該廠
    區的消防訓練是怡凡得公司負責」等語（見94年他字第6000
    號卷第156 頁），參以證人即另案被告呂韋進於偵查中證稱
    ：「從93年間起就由怡凡得公司的人來幫我們作消防訓練」
    等語（見94年他字第6000號卷第233 頁），與證人即台聯公
    司員工黃榮課於偵查中證稱：「工作期間每一段時間都有受
    過相關消防訓練課程，是怡凡得公司派人來幫我們訓練」等
    語（見94年他字第6000號卷第23 3頁）。則顯見被告乙○○
    雖身為台聯公司之負責人，然並未實際負責員工之消防教育
    訓練，此部分係由怡凡得公司人員負責處理，已難謂被告乙
    ○○就此有何監督義務，更無違背該義務而有過失之可言。
  (二)次查，依怡凡得公司93年2 月26日台聯二廠消防編組訓練成
    果表所載，該次受訓人員亦包含呂韋進在內，可見怡凡得公
    司確有進行台聯公司人員之消防訓練，以防免火災之發生。
    況證人即另案被告呂韋進於偵查中具結證稱：「當時我用去
    漬油擦圓盤，不慎打翻去漬油接觸到地面風扇的延長線而引
    發火災，因工作地點炙熱，必須開電風扇。我知道去漬油是
    可燃物品，不能擺在電線附近，公司也叮嚀過這一點，是我
    自己的疏失」等語（見板檢95年偵續字第297 號卷第38 頁
    ）。而證人即怡凡得公司員工兼防火管理人廖福興亦於偵查
    中證稱：「本件應是去漬油接觸到電源所引起的火災，公司
    有叮嚀他們在操作可燃物品時要注意不要接觸電源，可能是
    呂韋進自己違反規定」等語（見上開偵查卷第39頁）。由上
    開證人之證言，益徵本件火災發生前，另案被告呂韋進確實
    受有「易燃物品不得擺放在電源附近」之教育訓練。參以怡
    凡得公司指派員工廖福興就台聯公司員工進行任務編組及消
    防教育訓練乙節，亦有怡凡得公司於92至94年間之消防訓練
    公告6 紙、實施消防訓練簽呈1 紙、臺北縣政府消防局第三
    大隊五股分隊轄區場所實施自衛消防編組訓練成果及簽到表
    10紙、消防講習測試試題1 紙、公司自衛消防編組訓練任務
    編組名冊1 紙等在卷足憑。則怡凡得公司不僅指派廖福興擔
    任防火管理人，且負責教育訓練之廖福興亦已依怡凡得公司
    所指定之工作項目善盡其監督義務，則被告即怡凡得公司負
    責人丙○○就此實無何監督管理之過失可言。
  (三)綜上，聲請意旨僅以被告乙○○、丙○○分別為台聯公司及
    怡凡得公司負責人，即推認被告二人未善盡其監督義務，復
    未提出其他事證為其佐證，自難以告訴人之片面指述，即為
    被告二人不利之認定。是前述台灣板橋地方法院檢察署檢察
    官以被告犯罪嫌疑不足所為不起訴處分，及臺灣高等法院檢
    察署檢察長駁回告訴人再議之聲請，其認事採證均無不當。
    告訴人聲請本件交付審判為無理由，應予駁回。
五、據上論斷，應依刑事訴訟法第258 條之3 第2 項前段，裁定
    如主文。
中　　華　　民　　國　　96　　年　　6 　　月　　11　　日
                  刑事第十四庭  審判長法　官  林海祥
                                      法　官  朱敏賢
                                      法　官  汪怡君
上列正本證明與原本無異。
如不服本裁定，應於裁定送達後五日內向本院提出抗告狀。
                                      書記官  李郁禎
中　　華　　民　　國　　96　　年　　6 　　月　　14　　日
